【裁判字號】    88,自,208
【裁判日期】    890807
【裁判案由】    詐欺
【裁判全文】
臺灣板橋地方法院刑事判決                          八十八年度自字第二八號
    自  訴  人  太豐昇運股份有限公司（原太豐汽車實業股份有限公司
    代  表  人  何岱融
    代  理  人  周佳弘律師
    被      告  甲○○
                丁○○
                丙○○
右列被告因詐欺等案件，經自訴人提起自訴，本院判決如左：
    主    文
甲○○、丁○○被訴業務侵占部分均無罪。
甲○○、丙○○被訴詐欺部分均無罪。
甲○○、丙○○被訴偽造文書部分自訴不受理。
    理    由
一、自訴意旨略以：被告甲○○、丁○○夫婦自民國（下同）八十五年一月一日起至
    八十七年十一月六日止，分別擔任自訴人公司之負責人及監察人，詎任期期間兩
    人竟意圖自己不法. 所有之概括犯意聯絡，趁掌管自訴人公司業務收支之便，連
    續侵吞公司款項達新台幣（下同）五千二百三十三萬二千零九十一元。又於八十
    四年八月間，自訴人公司因向被告甲○○購買其父余火成所有坐落於台北縣林口
    鄉○○○○段頭湖小段一八三－一號土地，雙方約定由自訴人公司及公司股東乙○○、李世彬、李何秀琴共同簽發面額一千萬元之本票三紙及書立移轉自訴人公
    司百分之八十股份予被告甲○○之草約一份供作擔保，俾自訴人得以上開土地為
    擔保向銀行貸款三千萬元來支付買賣價金，並待買賣款項轉付余火成後，被告甲○○即需將該三紙本票及草約書返還自訴人公司。詎上開貸款因余火成已八十一
    歲，銀行僅願貸款一千萬元予自訴人公司，而自訴人公司亦無其他資金得以購買
    上開土地，上開協議遂予作罷，惟被告甲○○就自訴人公司及股東所簽發之前開
    三紙本票及股份移轉草約書表示業已遺失而未返還自訴人公司。嗣於八十五年底
    ，其竟與被告丙○○基於不法所有之犯意聯絡，由被告丙○○持前開票據關係業
    已消滅之本票中一張向鈞院民事庭聲請本票裁定，並由被告甲○○偽造李世彬、
    乙○○及李何秀琴之收受送達證書，使鈞院誤認上開本票裁定業經合法送達而確
    定，再由被告丙○○持之執行自訴人公司財產，並受分配。因認被告甲○○、丁○○涉犯刑法業務侵占罪嫌；被告甲○○、丙○○涉犯刑法詐欺、偽造文書罪嫌
    云云。
二、無罪部分－按犯罪事實應依證據認定之，無證據不得推定其犯罪事實，刑事訴訟
    法第一百五十四條定有明文；又按在訴訟上用以證明事實之證據，須於通常一般
    人均不致有所懷疑而得確其為真實之程度者，始得據以為有罪之認定，倘其證明
    尚未達到此程度，而有合理之懷疑存在，致無從為有罪之確信時，即應為之無罪
    判決，有最高法院七十六年台上字第四九八七號判例可資參照。本件自訴人認被
    告甲○○、丁○○、丙○○涉有侵占、詐欺犯行，無非以自訴人公司提出之被告
    甲○○自八十五年至八十七年經營期間虧空公司金額統計明細表及本院八十五年
    度票字第五三七四號民事裁定為其依據。訊據被告甲○○、丁○○、丙○○堅決
    否認有何侵占等犯行，被告甲○○辯稱：伊並未侵占公司款項，且公司的營業額
    並沒有自訴人所述那麼多，又伊確因積欠丙○○借款，才交付系爭本票等語；被
    告丁○○辯稱：伊只是掛名監察人，根本未參與太豐公司業務經營，公司營業情
    形伊不清楚等語；被告丙○○辯稱：伊與甲○○間確有債權債務關係存在，系爭
    本票是甲○○交給伊的，當時他說因他另外向自訴人公司買股份，但股份尚未過
    戶給他，所以自訴人公司開本票給他當擔保等語。查：（１）自訴人所提出卷附
    之被告甲○○任職期間虧空公司金額明細表，經檢視結果，發現該明細表內所列
    之各項收入，均無相關之傳票、發票等詳細資料或帳冊供本院審核該明細表之內
    容是否確實，自訴代表人乙○○復到庭陳稱：有關被告甲○○侵占帳款部分，伊
    是從公司收入部分來預估，實際上被告侵占之明細資料還在整理，且還有公司支
    出部分需要查帳等語，可知上開虧空明細表僅係自訴代表人自行估計公司營運收
    入後，再累計公司應付帳款及積欠之勞保費所算出之概略金額，其計算方式不僅
    未扣除公司營運成本、稅款等事項，且其累計估算方式也不盡合理，是前開自訴
    人所提之虧空公司金額明細表實難採為被告甲○○、丁○○涉有業務侵占罪行之
    論證，此外復查無其他積極證據足證被告甲○○、丁○○有何侵占犯行，應不得
    證明渠等此部分犯罪，揆諸首揭說明，自應為無罪之諭知。（２）按本票執票人
    ，依票據法第一百二十三條規定，聲請法院裁定許可對發票人強制執行，係屬非
    訟事件，此項聲請之裁定，僅依非訟事件程序，審查強制執行許可與否，並無確
    定實體上法律關存否之效力，如發票人就票據債務之存在與否有爭執時，應由發
    票人提起確認之訴，以資解決，合先指明。自訴人固指稱被告甲○○、丙○○持
    票據關係已消滅之本票詐向本院民事庭聲請本票裁定係犯刑詐欺罪云云，然系爭
    本票確係自訴人公司所簽發，且上開本票裁定於送達自訴人公司由被告甲○○簽
    收時，被告甲○○尚為自訴人公司之代表人等事實，均為自訴人公司所不否認，
    是本院民事庭依被告丙○○之聲請就系爭本票為准許強制執行之裁定，而該裁定
    於合法送達自訴人公司後，因自訴人公司未抗告而確定，本院民事庭再進而依被
    告丙○○之聲請對自訴人公司為強制執行程序，並無陷於錯誤可言，據此，尚難
    認被告甲○○、丙○○涉有詐欺犯行，應不能證明渠等此部分之犯罪，亦應諭知
    為無罪之判決。
三、不受理部分－按犯罪之被害人得提起自訴，刑事訴訟法第三百十九條第一項固定
    有明文，然此之被害人係指犯罪之直接被害人而言。自訴人指稱：被告甲○○、
    丙○○基於不法所有之犯意聯絡，由被告甲○○偽造李世彬、乙○○及李何秀琴
    之收受送達證書，使本院誤認上開本票裁定業經合法送達而確定，因認被告甲○○、丙○○涉有刑法偽造文書罪乙節，自訴人縱因之受有損害，惟其並非犯罪之
    直接被害人，依法即不得提起自訴。其不得提起自訴而提起者，自應為不受理判
    決之諭知。
據上論斷，應依刑事訴訟法第三百三十四條、第三百四十三條、第三百零一第一項，
判決如主文
中    華    民    國      八十九      年      八      月      七        日
                                      臺灣板橋地方法院刑事第二庭
                                              法  官  古  秋  菊
右正本證明與原本無異。
如不服本判決，應於判決送達後十日內，向本院提出上訴狀。
                                              書記官  蕭  詩  穎
中    華    民    國      八十九      年      八      月      七        日


司法院資訊處製作；財團法人民間司法改革基金會備份。
